臺灣臺北地方法院民事裁定　　　　　　100年度事聲字第120號
異　議　人　白玉照
上列異議人與相對人邱秋連間聲請返還提存物事件，異議人對於
民國100年3月30日本院100年度司聲字第145號民事裁定提出異議
，本院裁定如下：
    主  文
原裁定廢棄。
本院九十五年度存字第五０八九號擔保提存事件異議人所提存之
擔保金新臺幣伍拾萬元准予發還。
    理  由
一、按司法事務官處理事件所為之處分，與法院所為者有同一之
    效力。當事人對於司法事務官處理事件所為之終局處分，得
    於處分送達後10日之不變期間內，以書狀向司法事務官提出
    異議。司法事務官認前項異議有理由時，應另為適當之處分
    ；認異議為無理由者，應送請法院裁定之。法院認第1項之
    異議為有理由時，應為適當之裁定；認異議為無理由者，應
    以裁定駁回之。民事訴訟法第240條之3、第240條之4第1、2
    、3項分別定有明文。
二、又按返還擔保金，依民事訴訟法第106條準用第104條之規定
    ，須符合：(一)應供擔保之原因消滅者。(二)供擔保人證明
    受擔保利益人同意返還者。(三)訴訟終結後，供擔保人證明
    已定20日以上之期間，催告受擔保利益人行使權利而未行使
    者，或法院依供擔保人之聲請，通知受擔保利益人於一定期
    間內行使權利並向法院為行使權利之證明而未證明者之要件
    ，法院始得裁定返還擔保金。所謂應供擔保原因消滅，係擔
    保債務人因假扣押所受之損害，故必待無損害發生，或債權
    人本案勝訴確定，或就所生之損害已經賠償時，始得謂應供
    擔保之原因消滅；又所謂訴訟終結，應從廣義解釋，包括撤
    銷假扣押或假處分裁定及執行程序終結在內（最高法院88
    年台抗字第682號裁定意旨參照）。另又對於債權或其他財
    產權執行假扣押，執行法院應分別發禁止處分清償之命令，
    並準用對於其他財產權執行之規定，強制執行法第135條亦
    有規定，而有關對於債務人對於第三人之金錢債權為執行，
    經執行法院發扣押命令後，該對金錢債權之執行程序於執行
    法院續發收取命令後即為終結，蓋此時假扣押之標的既已經
    脫離假扣押之處置，該假扣押程序自為終結。
三、本件異議人聲請及異議意旨略以：異議人前遵本院95年度裁
    全字第12896號民事裁定，曾提供新臺幣（下同）50萬元為
    擔保金，並以本院95年度存字第5089號提存事件提存在案。
    茲因本件假扣押標的業已執行終結，而假扣押執行程序亦經
    異議人聲請撤回，並經異議人聲請本院定25日期間命受擔保
    利益人即相對人行使權利而未行使，爰依法聲請返還本件提
    存物等語，並提出假扣押裁定書、提存書、撤回假扣押執行
    聲請狀及本院通知相對人行使權利函等件為證。
四、經查，本件異議人前依本院95年度裁全字第12896號民事裁
    定為相對人提供50萬元為假扣押之擔保，並以本院95年度存
    字第5089號提存事件提存在案，異議人並持上開假扣押裁定
    聲請本院以95年度執全字第3733號就相對人邱秋連對於第三
    人國泰金融控股股份有限公司（下稱國泰金控公司）之股票
    債權及對於第三人國泰人壽保險股份有限公司（下稱國泰壽
    險公司）、第三人永泰保險代理人有限公司（下稱永泰公司
    ）之薪資債權為假扣押強制執行，經本院民事執行處於94年
    11月1日核發扣押命令，其中第三人國泰壽險公司及第三人
    永泰公司均具狀聲明異議主張相對人對第三人並無應收薪資
    債權存在，復以第三人國泰金控公司亦具狀異議主張無股票
    可供扣押，嗣本件異議人復以上開假扣押程序聲請本院對於
    第三人華南商業銀行中華路分行（下稱華南商銀中華路分行
    ）、第三人國泰世華商業銀行長安分行（下稱國泰世華商銀
    長安分行）之存款債權為假扣押強制執行，第三人華南商銀
    中華路分行及第三人國泰世華商銀長安分行則具狀陳報分別
    扣押邱秋連之活期存款帳戶存款7133元及79萬3939元等語，
    上述第三人聲明異議狀及陳報函，均經本院送達債權人即異
    議人表示意見，異議人均未有所爭執等情，業經本院依職權
    調取95年度執全字第3733號卷，核閱屬實。嗣異議人另持本
    院95年度票字第19109號本票裁定為執行名義，聲請就上述
    假扣押邱秋連對於第三人華南商銀中華路分行及第三人國泰
    世華商銀長安分行之存款為本案強制執行，經本院於99年11
    月25日發收取命令，並就受償不足額核發債權憑證之情，亦
    經本院調閱97年度執更一字第10號給付票款卷核閱屬實。查
    異議人所聲請假扣押相對人邱秋連對於第三人國泰壽險公司
    、永泰公司之薪資債權與第三人國泰金控公司之股票債權部
    分，既經執行無著，對於聲請假扣押相對人邱秋連對於第三
    人華南商銀中華路分行及第三人國泰世華商銀長安分行之存
    款債權，又經本院97年度執更一字第10號強制執行事件全數
    核發收取命令，該扣押之存款債權既已經收取，脫離假扣押
    執行之處置，則該假扣押執行程序應認為已經終結，且假扣
    押標的既經本案執行終結，相對人所受損害已不可能繼續發
    生，且因假扣押執行所受損害額已屬可得確定，自符合民事
    訴訟法第104條第1項第3款所規定之「訴訟終結後」要件。
    另異議人業已聲請本院撤銷上述假扣押裁定，又已定25日以
    上期間催告受擔保利益人即相對人行使權利而未行使等情，
    復經本院調閱上開假扣押、提存卷及99年度審司聲字第1895
    號行使權利案卷，查核屬實。而如果仍要求異議人需撤銷假
    扣押執行，方謂假扣押執行程序已經終結，實際上並無實益
    ，蓋對於已經核發收取命令之假扣押標的，如何再為撤銷假
    扣押之動作。準此，異議人之聲請核與民事訴訟法第104條
    第1項第3款規定要件相符，異議人聲請返還提存物，即屬正
    當，應予准許。原裁定遽以假扣押執行程序尚未終結，異議
    人所為催告程序不合法，而認其請求返還提存物與法未合而
    駁回異議人之聲請，容有未洽。是本件異議意旨指摘原裁定
    不當，求為廢棄，為有理由，爰由本院將原裁定廢棄，自為
    裁定如主文第2項所示。
五、綜上所述，本件異議為有理由，依民事訴訟法第240條之4第
    3項前段，裁定如主文。
中    華    民    國    100    年    5    月    12    日
                  民事第五庭   法  官  洪純莉
以上正本係照原本作成。
如不服本裁定應於送達後10日內向本院提出抗告狀，並繳納抗告
費新臺幣1,000元。
中    華    民    國    100    年    5    月    12    日
                               書記官  邱美嫆